臺灣高雄地方法院民事裁定　　　　　　　 94年度家他字第4號
聲　請　人　戊○○
相　對　人　丙○○
　　　　　　甲○○
　　　　　　丁○○
　　　　　　乙○○
上當事人間請求給付扶養費等事件，本院依職權裁定確定訴訟費
用額如下：
  主  文
聲請人戊○○及相對人丙○○、甲○○、丁○○、乙○○應負擔
之訴訟費用額各確定為如附表所示。
  理  由
一、按民事訴訟「經准予訴訟救助者，於終局判決確定或訴訟不
    經裁判而終結後，第一審受訴法院應依職權以裁定確定訴訟
    費用額，向應負擔訴訟費用之當事人徵收之」，又「當事人
    為和解者，其和解費用及訴訟費用各自負擔之。但別有約定
    者，不在此限。和解成立者，當事人得於成立之日起三個月
    內聲請退還其於該審級所繳裁判費二分之一。」，民事訴訟
    法第114 條第1 項前段、第84條分別定有明文，核先敘明。
二、查聲請人戊○○與相對人丙○○、甲○○、丁○○、乙○○
    間請求給付扶養費等事件，業經本院於93年1 月13日以92年
    度家救字第2 號（臺灣高等法院高雄分院93年度家抗字第17
    號裁定抗告駁回確定）裁定准予訴訟救助確定在案。而兩造
    間請求給付扶養費等事件，業經本院於93年12月31日以93年
    度重家訴字第5 號民事判決：「被告乙○○、丁○○、甲○○、丙○○應各給付原告新臺幣壹萬參仟元。被告乙○○、
    丁○○、甲○○、丙○○應自民國九十四年一月一日起至原
    告死亡之日止按月於每月一日各給付原告扶養費新臺幣貳仟
    伍佰元。原告其餘之訴駁回。訴訟費用由被告乙○○、丁○○、甲○○、丙○○各負擔八分之一，餘由原告負擔。本判
    決第一項得假執行。」等情，及經臺灣高等法院高雄分院於
    94年8 月31日以94年度家上字第7 號民事和解筆錄：「一、
    被上訴人丙○○、甲○○、丁○○、乙○○願給付上訴人戊○○94年8 月份之扶養費共新台幣（下同）伍萬貳仟元整。
    二、被上訴人丙○○、甲○○、丁○○另應自94年9 月份起
    至上訴人死亡之日止，按月於每月五日前給付上訴人扶養費
    肆仟元整。三、上訴人其餘請求拋棄。四訴訟費用各自擔。
    」等情，分別有卷附本院92年度家救字第2 號民事定書，及
    93年度重家訴字第5 號民事判決書，與臺灣高等法院高雄分
    院94年度家上字第7 號民事和解筆錄各一份在卷可稽。
三、經核本院93年度重家訴字第5 號民事事件，應徵之第一審訴
    訟費用，應依聲請人於起訴時訴之聲明：「一、被告（即相
    對人丙○○、甲○○、丁○○、乙○○，及已撤回之孫胡秀
    月等五人）等自民國92年10月1 日起按月連帶給付原告貳萬
    伍仟元（即每人每月伍仟元）作為原告生活費用直至原告生
    命死亡為止。二、原告贈與登記過戶給被告丁○○之坐落於
    高雄縣鳳山市○○○路302 之2 號4 樓公寓乙戶應給原告居
    住直到生命終止。」為計算其訴標的金額之依據。又原告於
    本院93年度重家訴字第5 號民事事事件理中，經承審法官闡
    明後，聲請人業已撤回訴之聲明第1 項被告孫胡秀月（因患
    有癌症）給付每月伍仟元，及訴之聲明第2 項等請求，有卷
    附言詞辯論筆錄各一份可稽（詳本院93年度重家訴字第5 號
    民事卷內第338 頁、第43頁）。本院參以聲請人非有良好之
    法律智識及其資力非佳，其於第一審起訴後既已依法院之闡
    明而撤回此部分之訴訟，為其有利之考量，應不予徵收撤回
    部分之裁判費用。是依聲請人起訴之訴訟標的：「被告（即
    相對人丙○○、甲○○、丁○○、乙○○等四人）等自民國
    10 月1日起按月連帶給付原告貳萬元（即每人每月伍仟元）
    作為原告生活費用直至原告生命死亡為止。」觀之，其請求
    於自己生存期內按月給付生活費之訴訟，依新修正民事訴訟
    法第77條之10（92年6 月25日修正）：「因定期給付或定期
    收益涉訟，以權利存續期間之收入總數為準；期間未確定時
    ，應推定其存續期間。但其期間超過十年者，以十年計算。
    」之規定，及參諸司法院院字第二一八九號解釋意旨，應認
    為推定其存續期間（依據內政部部戶政司及行政院衛生署所
    提供之91年臺閩地區簡易生命表所示，聲請人之平均餘命為
    24 歲）超 過10年，以10年計算無訛。從而，聲請人於第一
    審起訴之訴訟標的金額為2,400,000 元（計算方式：5,000
    元×4 ×12×10＝2,400,000 元），應徵之第一審裁判費為
    24,760元，其中應由聲請人負擔八分之四，計聲請人應負擔
    第一審裁判費為12,380元，另應由相對人丙○○、甲○○、
    丁○○、乙○○各負擔八分之一，計相對人應各負擔3,095
    元。再聲請人所提起第二審上訴，其上訴之聲明為：「被上
    訴人（即相對人）每人每月應再各給付上訴人（即聲請人）
    貳仟伍佰元（含已到期及未到期部分）至上訴人死亡為止」
    ，有卷附上訴狀一份足參；揆諸前揭說明，其上訴之訴訟標
    的金額為1,200,000 元（計算方式：2,500 元×4 ×12×10
    ＝1,200,000 元），應徵第二審上訴裁判費為19,320 元 。
    嗣上開第二審上訴已由臺灣高等法院高雄分院於94年8 月31
    日以94年度家上字第7 號民事為和解成立在案，依法其第二
    審上訴費用19,320元應由上訴人負擔（詳前開和解筆錄所載
    ），並因上訴人於和解後之94年11月16日已具狀請求退回裁
    判費二分之一（詳本院卷第28頁、第29頁聲請狀），是聲請
    人所應負擔之第二審上訴裁判費為9,660 元。則聲請人所應
    負擔之第1 、2 審裁判費合計為21,040元（其計算方式為：
    12,380 元 ＋9,660 元＝22,040元）。爰依職權確定聲請人
    及相對人應負擔之訴訟費用額，各如附表所示之金額，並向
    應負擔訴訟費用之當事人徵收之。
四、依民事訴訟法第第114 條第1 項前段，裁定如主文。
中　　華　　民　　國　　94　　年　　11　　月　　22　　日
                  家事法庭法　官　柯盛益
上為正本係照原本作成。
如不服本裁定，應於送達後10日內，向本院提出抗告狀。
中　　華　　民　　國　　94　　年　　11　　月　　22　　日
                          書記官　鄭裕一
附表：
┌──────────────┬────────────┐
│ 應負擔訴訟費用當事人       │應負擔訴訟費用金額      │
│                            │(新臺幣：元）           │
├──────────────┼────────────┤
│聲請人戊○○                │22,040元                │
├──────────────┼────────────┤
│相對人丙○○                │3,095元                 │
├──────────────┼────────────┤
│相對人甲○○                │3,095元                 │
├──────────────┼────────────┤
│相對人丁○○                │3,095元                 │
├──────────────┼────────────┤
│相對人乙○○                │3,095元                 │
└──────────────┴────────────┘
